【裁判字號】    89,交聲,39
【裁判日期】    900319
【裁判案由】    違反道路交通管理處罰條例聲明異議
【裁判全文】
臺灣苗栗地方法院交通事件裁定                    八十九年度交聲字第三九號
    異議人即
    受處分人  甲○○
右列受處分人因違反道路交通管理處罰條例案件，對於交通部公路局苗栗監理站（下
稱原處分機關）八十九年八月二日苗稽車字第五四—00000000號及同日苗稽
車字第五四—ΖＢ0000000號違反道路交通管理事件裁決書聲明異議，本院裁
定如左：
    主  文
原處分撤銷。
甲○○不罰。
    理  由
一、按處理違反道路交通管理事件，有關文書送達之時程序，準用刑事訴訟法送達之
    規定，違反道路交通管理事件統一裁罰標準及處理細則第五條定有明文；次按被
    告掛號郵寄而不能達到者，得為公示送達，刑事訴訟法第五十九條第二款定有明
    文；又按違反道路交通管理處罰條例之行為，自行為成立之日起；行為有連續或
    繼續之狀態者，自行為終了之日起，逾三個月不得舉發；違反道路交通管理事件
    行為人，未依規定自動繳納罰鍰，或未依規定到案聽候裁決，處罰機關應於一個
    月內依標準表逕行裁決之，道路交通管理處罰條例第九十條第一項前段及第四十
    四條第一項，分別定有明文。
二、本件原處分意旨略以：異議人所有之車牌號碼：Ｘ三─四九六五號自用小客車，
    於民國八十八年十月三十一日上午八時十六分及八十九年五月十四日上午八時四
    十一分，分別在國道一號中山高速公路北上一三四公里及北上一三六公里處，為
    內政部警政署國道公路警察局以「超速，限速九十公里時速一百零四公里，超速
    十四公里（國道一號）」及「速限九十公里時速一百十一公里超速二十一公里」
    之違規事實，舉發違反道路交通管理處罰條例第三十三條第一項之規定。又因異
    議人未於上開舉發單所載應到案時間之八十八年十二月六日前及八十九年六月二
    十九日前到站接受裁罰，乃經原處分機關分別以「汽車行駛於高速公路不遵管制
    規定」及「在高速公路超速行駛」之違規事實，均依道路交通管理事件統一裁罰
    標準及處理細則第四十四條第一項規定，同於八十九年八月二日，以原處分逕行
    裁決聲明異議人各應罰鍰新臺幣（下同）六千元（處罰鍰合計一萬二千元），並
    記違規點數二點云云。
三、受處分人異議意旨略以：異議人因婚姻問題，返回臺中市北屯區水景巷十五弄七
    號四樓現址居住，履行同居事件現仍在臺灣高等法院臺中分院審理中，尚未結案
    ，故目前無法將戶籍遷出；異議人為一標準納稅人，在八十九年四月底未收到牌
    照稅單，主動向監理站申請補發，並請求更改地址，惟苗栗監理站郵寄稅單，但
    回函無法更改地址；異議人於八十九年六月三十日在臺中縣因違規停車，自動向
    豐原合作派出所要求開單，得知已寄戶籍地，故向苗栗監理站查詢，因而得知尚
    有二張高速公路違規單未繳，經向苗栗監理站陳情，才明瞭舉發單位與監理站之
    職責；異議人非蓄意不繳納違規單，實因照相違規，本人既無法收到通知，原戶
    籍地（苗栗縣頭份鎮○○里○鄰○○○路二五五號）異議人之夫及婆婆故意不將
    違規單通知異議人本人，致遭裁罰，請求將已過期之違規單以原罰金額底額繳納
    ，並請求裁定異議人在婚姻官司尚未結案，戶籍尚未遷出時，應將各項違規通知
    轉交異議人本人，以維權益等語。
四、經查：
（一）本件異議人所有之車牌號碼：Ｘ三─四九六五號自用小客車，於八十八年十月
      三十一日上午八時十六分及八十九年五月十四日上午八時四十一分，分別在國
      道一號中山高速公路北上一三四公里及北上一三六公里處，經內政部警政署國
      道公路警察局以「超速，限速九十公里時速一百零四公里，超速十四公里（國
      道一號）」及「速限九十公里時速一百十一公里超速二十一公里」之違規事實
      ，舉發違反道路交通管理處罰條例第三十三條第一項之規定，有內政部警政署
      國道公路警察局舉發違反道路交通管理事件八九公警局交字第三○七五○六四
      七號及公警局交字第ΖＢ0000000號通知單二件在卷可稽。又因異議人
      未於上開舉發單所載應到案時間之八十八年十二月六日及八十九年六月二十九
      日內到站接受裁罰，經原處分機關分別以「汽車行駛於高速公路不遵管制規定
      」及「在高速公路超速行駛」之違規事實，均依道路交通管理事件統一裁罰標
      準及處理細則第四十四條第一項規定，同於八十九年八月二日以原處分逕行裁
      決異議人各應罰鍰六千元（處罰鍰合計一萬二千元），並記違規點數二點，此
      亦有原處分機關違反道路交通管理事件苗稽車字第五四—00000000號
      及苗稽車字第五四—ΖＢ0000000號裁決書正本二件、八十九年八月四
      日八九稽違五三五二八號函影本一件，及交通部公路局新竹區監理所苗栗監理
      站八九竹監苗字第○六六二六號對違反道路交通管理事件不服裁決聲明異議案
      件移送書一件在卷可證。而原處分機關復以卷附影本之八十九年八月十七日八
      九稽違五三八一二號函裁定更正前揭八十九年八月四日八九稽違五三五二八號
      函誤繕異議人前開車牌號碼之部分。
（二）本院向內政部警政署公路警察局函索前揭二紙舉發通知單之送達日期及送達證
      明文件，經內政部警政署國道公路警察局第二警察隊函覆本院：「本隊以公警
      局交字第00000000、ΖＢ0000000號違規單，分別舉發Ｘ三—
      四九六五號車二次超速違規乙案，其通知聯係郵寄車主留存於監理機關之車籍
      地，本案兩張通知聯經查因郵局無法妥投而退回」，有內政部警政署國道公路
      警察局第二警察隊九十年三月二日（九十）公警國二刑字第○三二一七號函覆
      本院在卷可稽，是前開二紙通知單既因掛號郵寄而不能達到，揆諸前揭法律規
      定，該二紙通知單既未合法送達異議人，致未發生效力，而道路交通管理處罰
      條例第九十條規定「自行為成立之日起，逾三個月不得舉發」之立法意旨，係
      為「規範舉發單位應於三個月內完成舉發違反道路交通管理事件之程序」，若
      執勤員警雖於違規行為成立之日起三個月內填製違規舉發通知單，但迄未交郵
      投遞或雖經投遞卻並未合法送達，則對於違規行為人而言，不生已在三個月內
      舉發通知之效力，是本件舉發單位既未查明受處分人是否有其他地址後，再行
      送達前揭違規舉發通知單，亦未依公示送達程序送達，且已超過三個月，自已
      不得舉發。原處分機關未予詳查，即遽行裁罰，容有未洽。從而本件異議為有
      理由，應由本院將原處分撤銷並諭知受處分人不罰。
五、爰依道路交通案件處理辦法第二十條前段，裁定如主文。
中      華      民      國     九  十     年     三    月    十  九     日
                                     臺 灣 苗 栗 地 方 法 院  刑事第二庭
                                              法    官    伍  偉  華
右正本證明與原本無異。
如不服本裁定，應於裁定送達後五日內向本院提出抗告狀。
                                              書 記 官    楊  麗  卿
中      華      民      國     九  十     年     三    月    十  九     日


司法院資訊處製作；財團法人民間司法改革基金會備份。
